【裁判字號】    97,上易,80
【裁判日期】    970715
【裁判案由】    確認停車位使用權存在
【裁判全文】
臺灣高等法院臺中分院民事判決          97年度上易字第80號
上  訴  人    甲○○○
兼訴訟代理人  乙○○
被  上訴人    己○○
被  上訴人    戊○○
上列二人
訴訟代理人  林俊雄律師
上列當事人間請求確認停車位使用權存在事件，上訴人對於中華
民國96年12月7日臺灣臺中地方法院95年度訴字第3330號第一審
判決提起上訴，本院於97年7月1日言詞辯論終結，判決如下：
    主  文
上訴駁回（原判決所確認及不得使用之5、6號停車位，更正為5
號停車位）。
第二審訴訟費用由上訴人負擔。
    事實及理由
一、被上訴人起訴主張：坐落台中市○○區○○街277巷6之9號
    之格林威治店舖住宅集合大樓（下稱系爭大樓）由訴外人嘉
    有誠建設股份有限公司（下稱嘉有誠公司）興建，系爭大樓
    竣工後，嘉有誠公司分別將房屋分配於股東、及公司取得並
    供其出售。訴外人許慧雅所有坐落台中市○○區○○段666
    地號土地，暨其上建號981建物（即門牌號碼台中市○○區
    ○○街277巷6之9號7樓之3），及共同使用部分廣明段1040
    建號2838.1平方公尺、權利範圍1萬分之129；1041建號2087
    平方公尺、權利範圍1萬分之80分配所取得系爭大樓之地下
    層編號5號、6號（現場只標示5號平面車位，但車位後面牆
    壁則以紅漆噴寫5上、6下車位，下稱系爭5、6號停車位），
    及38號之停車位，係被上訴人於民國92年間經強制執行程序
    由訴外人丙○○、丁○○拍定取得，丙○○再將其應有部分
    移轉予丁○○，丁○○再於92年7月18日出售予被上訴人2人
    共有。因停車位依法屬約定專用部分，應隨同房地所有權之
    移轉而移轉，故上開停車位應由被上訴人取得所有及使用。
    其中共同使用部分廣明段1040建號、面積2838.1平方公尺係
    地下層停車位部分，被上訴人應有部分為1萬分之129 ，面
    積應為11.07坪，可分配取得平面停車位一處（平面停車位
    占約5坪）、及機械停車位二處（機械停車位占約2.5坪），
    即系爭5、6號停車位、及38號一層機械車位。而上訴人甲○
    ○○則於89年11月間經強制執行程序，拍定取得上訴人乙○
    ○所有坐落台中市○○區○○街277巷6之9號10樓之3（含坐
    落基地、暨共同使用部分廣明段1040建號2838.1平方公尺、
    權利範圍1萬分之69，及1041建號2087平方公尺、權利範圍1
    萬分之80），並於89年12月5日完成所有權移轉登記，依上
    訴人於系爭1040建號之應有部分1萬分之69，面積為5.92坪
    ，其僅能分配取得系爭大樓之地下層編號24號下層機械車位
    。惟被上訴人目前僅使用編號38號下層機械車位，系爭5、6
    號停車位，現為上訴人共同占有使用，致被上訴人私法上之
    地位受到侵害，兩造間就系爭5、6號停車位使用權存否不明
    確狀態，非經判決確認無以除去，爰提起本件確認之訴，聲
    明求為判決：
    (一)確認被上訴人就坐落台中市○○區○○街277巷6之9號格
      林威治店舖住宅集合大樓地下層，如原判決附圖所示5號
      、6號停車位之使用權關係存在。
    (二)上訴人不得使用前開5號、6號停車位等語。
二、上訴人則辯以：系爭大樓係於公寓大廈管理條例公布施行前
    興建完成，上訴人乙○○向訴外人林幸茹購買房子，並另以
    新臺幣（下同）45萬元購買系爭大樓之地下層編號24號下層
    機械車位，又因另需車位，再向訴外人尚安富單獨買受系爭
    5、6號停車位，因編號6號下層機械停車位故障，故只收系
    爭5號停車位之費用60萬元。當初購房未規定一定要買車位
    ，很多住戶也沒有買車位，故應不受公寓大廈管理條例第7
    條規定不得為約定專用部分之限制，系爭停車位不需隨同房
    地所有權之移轉而移轉，上訴人定期繳納系爭停車位之清潔
    費，自有合法之使用權。又系爭5、6號停車位原屬於機械式
    停車位，因編號6號下層機械停車位施工不良，經格林威治
    管理委員會第9屆第3次會議，將6號停車位填滿，而5號停車
    位改為平面車位，並非被上訴人所指的平面車位，被上訴人
    應提出使用證明書。再者，系爭大樓管理委員會對於社區管
    理費收取後，其登記方式均以使用者付費原則登記留存，車
    位之使用人並非一定係車位之所有人，被上訴人雖有系爭大
    樓公設持分，但不代表被上訴人就有系爭5、6號車位的使用
    權，被上訴人應向前手請求車位等語。
三、原審判決：
    (一)確認被上訴人就坐落門牌號碼台中市○○區○○街277巷6
      之9號格林威治店舖住宅集合大樓地下層如原判決附圖所
      示5號、6號停車位之使用權關係存在。
    (二)上訴人不得使用前開5號、6號停車位。
      （因系爭編號6之車位現已不存在，被上訴人於本院更正
      聲明為：確認系爭編號5車位之使用權關係存在；上訴人
      不得使用該5號停車位。見本院卷第87頁）。
四、上訴人不服原判決，提起本件上訴，於本院聲明，求為判決
    ：
    (一)原判決廢棄。
    (二)被上訴人在第一審之訴駁回。
    並補充陳述稱：
    (一)依台中市中興地政事務所建號981異動索引，訴外人許慧
      雅持有臺中市○○區○○街277巷6之9號7樓之3房屋，所
      有權登記日期為91年9月18日，足證被上訴人提出之相關
      人證、物證於登記日期91年9月18日前者，均有可議。又
      證人賴政宏於原審所提出之汽車使用登記簿為91年1月之
      資料，經上訴人求證於當年格林威治社區主委劉茂德，其
      並無法提供或確認賴政宏所提之資料，是證人賴政宏所提
      之汽車使用登記簿手抄本，請鈞院詳查其來源出處及真偽
      。再上訴人請求鈞院就乙○○簽名查核筆跡送交鑑定，以
      示公允。另依上訴人於鈞院提出之86年4、5月份格林威治
      社區停車位繳費證明收據，及當年度社區其他住戶收據，
      亦可證明系爭5、6號停車位使用權為上訴人所有，而非訴
      外人許慧雅所有。
    (二)上訴人甲○○○所有建物係上訴人乙○○於84年間系爭大
      樓剛蓋好時買受，當時車位與房屋係分開出賣，故車位並
      沒有納入所有權狀，系爭5、6號車位是上訴人乙○○另以
      60萬所買受，當時賣方建設公司股東之一尚安富有給上訴
      人使用權狀，即原審卷內第34頁所附之車位使用證明書，
      上訴人自84年買得系爭5、6號車位後，曾於91年12月間出
      租予訴外人安鈺章使用，現則為上訴人自己使用。上訴人
      否認上開使用證明書係上訴人之筆跡。又證人賴政宏即現
      任主委於原審所提出之資料有偽造之嫌，蓋依台中市政府
      府都管字第09700028041號函及行政裁處書可知，證人賴
      政宏並未與前任主委交接，其如何能取得該等資料。再者
      ，證人丁○○於鈞院準備程序中亦到庭證述，其買賣時就
      只有一個車位。上訴人亦否認原審證人翁江源之證述內容
      ，依當時法令，買賣車位只有使用權部分，並沒有加入土
      地所有權，上訴人僅有使用證明書足以證明權利，證人雖
      謂使用證明書沒有兩個車位寫在一起之情形，惟依上訴人
      於鈞院提出之其他住戶使用證明書，可知每位使用證明書
      書寫的方式均不同，被上訴人既主張其有系爭車位使用權
      ，應由其提出使用證明、或系爭車位之買賣證明等語。
五、被上訴人於本院聲明，求為判決：上訴駁回。
    並補充陳述稱：
    (一)原審判決之論據並無不當。上訴人於上訴後提出格林威治
      管理委員會86年4至5月份收費單，依其上記載：管理費58
      19元，收款日86年4月15日，而主張系爭編號5、6車位為
      其所有，被上訴人否認上開收費單之真正，因該收費單備
      註欄僅註明「公共水、電修繕保費，雜支費、管理服務費
      等」，至於汽機車位欄之金額則為空白，足見；該收費單
      僅為一般管理費之收費單，並非汽機車位之收費單，然竟
      填寫「車位5、6、24」等字，且無收款人之簽章，足見有
      擅自偽造之嫌疑。又對照上訴人所提出之黃阿戀之收費單
      ，則記載管理費3,680元、及136停車位1200×2=2400，共
      計6080元等語，而上訴人上開收費單卻沒有該等記載，益
      見；上訴人提出之10H收費單僅為一般之管理費，並非停
      車位之收費，否則除停車位號碼外，應尚有填載停車位金
      額、月份、及總計金額始是。
    (二)被上訴人否認上訴人有買受系爭5號車位之事實，並否認
      上訴人所提出使用證明書之真正，被上訴人之房屋係92年
      間透過仲介向訴外人丁○○所購買，車位亦為92年間同時
      透過仲介向丁○○購買，直到95年間發覺停車位被占用後
      才提起本件訴訟。關於系爭停車位5、6號及38號，均附屬
      於系爭大樓7H一節，有嘉有誠公司房屋23戶及附屬車位明
      細表及分戶債權歸屬表可証，並經證人翁江源於原審結證
      屬實；且許慧雅移轉登記前其所有7H房地，均由許慧雅停
      放X6-3536車號車輛使用，有管理委員會主任委員賴政宏
      所提出之汽車使用登記簿、車位一覽表、及格林威治91年
      1月4日管理費收取日報表可證。被上訴人於原審亦提出車
      位所有人確認表、及88年4、5月份管理費明細表、格林威
      治管理費總表，依其上記載：屋號7H，屋主許慧雅，車位
      5平、6平、38等語。綜上，許慧雅移轉其所有7H房地時，
      該房地即附有三個停車位，隨房屋所有權移轉延續，證人
      丁○○證稱只有一個停車位，與事實不符。91年間系爭房
      屋既仍為許慧雅所有，則91年12月10日系爭編號5車位使
      用人為訴外人安鈺章，應係許慧雅出租予安鈺章使用等語
      。
六、查被上訴人主張坐落台中市○○區○○段666地號土地，暨
    其上建號981建物，即門牌號碼台中市○○區○○街277巷6
    之9號7樓之3，及共同使用部分廣明段1040建號2838.1平方
    公尺、權利範圍1萬分之129；1041建號2087平方公尺、權利
    範圍1萬分之80系爭房地，原為訴外人許慧雅所有，於92年
    間經強制執行程序由訴外人丙○○、丁○○拍定取得，丙○
    ○再將其應有部分移轉予丁○○，丁○○再於92年7月18日
    出售予被上訴人二人共有。而上訴人甲○○○於89年11月間
    經強制執行程序，拍定取得上訴人乙○○所有坐落台中市○
    ○區○○街277巷6之9號10樓之3建物（含座落基地，暨共同
    使用部分廣明段1040建號2838.1平方公尺、權利範圍1萬分
    之69，1041建號2087平方公尺、權利範圍1萬分之80），並
    於89年12月5日完成所有權移轉登記。系爭編號5號之停車位
    ，目前由上訴人占有使用；編號24號下層機械車位為上訴人
    所有，現由上訴人使用中；編號38號下層機械車位為被上訴
    人所有，現由被上訴人使用中等情，業據被上訴人提出系爭
    土地謄本、建物謄本、建物異動索引、系爭停車位現場照片
    、系爭大樓地下一層平面圖、及系爭大樓區分所有權人表等
    件為證，並為上訴人所不爭執，堪信被上訴人上開之主張為
    真實。惟被上訴人主張系爭房地之原所有權人許慧雅所有並
    使用系爭大樓地下層編號5、6及38號停車位，被上訴人取得
    系爭房地所有權，自包含系爭5、6，及38號停車位，而上訴
    人移轉登記取得之所有建物，該共同使用部分權利範圍為1
    萬分之69，面積為5.92坪，僅能分配取得系爭大樓之地下層
    編號24號下層機械車位，被上訴人所有之系爭5號停車位為
    上訴人無權占有使用一節，則為上訴人所否認，並以：上訴
    人乙○○向訴外人林幸茹購買房屋時，另向訴外人尚安富以
    60萬元購買系爭5號停車位，其有使用證明書、及定期繳納
    停車位之清潔費收據可証，自有合法使用權等語。綜合兩造
    上開之主張及答辯，本件兩造爭執之事項，應為被上訴人取
    得系爭房地是否包含系爭5號停車位；及上訴人目前占用系
    爭停車位是否有正當權源。經查：
  (一)被上訴人所有坐落台中市○○區○○段666地號土地，暨其
    上建號981建物之建物登記謄本記載，其等共同使用部分為
    廣明段1040建號、2838.1平方公尺、權利範圍為1萬分之129
    （見原審卷第7頁）；而上訴人所有坐落上開土地暨其上建
    號1011號建物之建物登記謄本記載，其共同使用部分廣明段
    1040建號2838.1平方公尺、權利範圍為1萬分之69（見原審
    卷第14頁），則依兩造上開共同使用部分之權利範圍，換算
    面積結果，被上訴人可分得系爭建物共同使用部分之面積應
    為11.07坪，而上訴人甲○○○可分得之面積則為5.92坪。
    又系爭大樓平面停車位一處約為5坪，而機械停車位約為2.5
    坪一節，並未見上訴人爭執，依此；被上訴人應受分配共同
    使用部分之面積約為上訴人之二倍始是，惟被上訴人目前使
    用之停車位僅為編號38號，而上訴人則為編號24號、及系爭
    編號5號之事實，為兩造所不爭，已如上述。按公寓區分所
    有人就其共用部分按其應有部分有所有權者，屬各區分所有
    人之專有部分；而約定專用部分者，係指公寓大廈共用部分
    經約定供特定區分所有權人使用者。專有部分不得與其所屬
    建築物共用部分之應有部分及其基地所有權或地上權之應有
    部分分離而為移轉或設定負擔。公寓大廈管理條例第3條第3
    、5款、4條分別定有明文。又公寓大廈停車位之性質應屬約
    定專用部分，依上開規定，應隨同房地所有權之移轉而移轉
    ，並不能自區分所有人應有部分中分離而單獨移轉。查被上
    訴人於92年7月18日受讓自前手丁○○所有之土地暨建物，
    其共同使用部分權利範圍既為1萬分之129，且經移轉登記完
    畢，則被上訴人自應取得該共同部分範圍所有之使用權利。
    至證人丁○○雖於本院審理中結証稱：其向法院買受台中市
    西屯區○○街277巷6之9號7樓之3建物，法院並未標示停車
    位，只有共同使用面積的持分而已，其記得只有一個機械下
    層停車位，但其於拍定後裝修後不到五個月，即把房地轉手
    出賣予被上訴人等語（見本院卷第77頁背面），按丁○○於
    購買上開建物並未居住，於裝修後旋出賣予被上訴人，足見
    ；証人丁○○應尚未清楚其所買受之建物，實際附屬停車位
    之多寡，則其所為之上開証言，尚不足為上訴人有利之認定
    。上訴人乙○○雖又以：其於84年間購買剛建造完成之上開
    所有建物時，停車位並未納入所有權狀內，車位與房屋係分
    開出賣，其另以60萬元購買系爭編號5號車位云云，惟並未
    據其提出購買系爭車位之任何有利於己之事証，以供本院審
    酌；且核與上開法律規定意旨不符，自無足採。
  (二)又查被上訴人所有門牌號碼台中市○○區○○街277巷6之9
    號7樓之3房屋暨坐落之土地（含上開共同使用部分），原所
    有人係嘉有誠公司，嘉誠公司出賣予訴外人許慧雅，許慧雅
    於91年9月18日因遭債權人慶豐商業銀行股份有限公司聲請
    假扣押，嗣遭法院拍賣，由訴外人丙○○、丁○○於92年5
    月1日拍定取得，再於92年7月18日出賣予被上訴人等情，有
    台中市中興地政事務所異動索引在卷可稽（見原審卷第8、9
    頁）。依被上訴人提出之嘉有誠公司房屋23戶及附屬車位明
    細表及分戶債權歸屬表記載：系爭編號5、6停車位、及38號
    停車位係分配予7H屋主所有；而編號24停車位則分配予10H
    屋主所有等情（見原審卷第165、166頁）；又依格林威治店
    舖住宅集合大樓車位車位所有人確認表記載，編號5、6及38
    號停車位均為戶別7H之許慧雅所有、汽車牌號碼欄內為空白
    ；而編號24停車位則為戶別10H之上訴人乙○○所有，停放
    之汽車牌號碼為YW-7535號等情（見原審卷第10頁）；再依
    格林威治管委會88年度4、5月管理費明細表、及管理費總表
    記載，編號5、6及38號停車位之屋主為許慧雅；而編號24停
    車位之屋主則為上訴人乙○○（見原審卷第12、13頁）；及
    據證人即興建格林威治大廈之嘉有誠公司負責人翁江源於原
    審結証稱：上開房屋歸屬表確係公司製作之分配表，10H分
    配之車位應該是24號，係上訴人向賴阿三買受房屋所分配的
    車位；股東尚安富分配到七戶房屋，分到7H附屬停車位係5
    、6、38號等語甚詳（見原審卷第190頁）。由上開事証，訴
    外人尚安富分得系爭大樓7戶，其中7樓H房屋附屬停車位為
    編號5、6、及38號，而10樓H房屋則由賴阿三分得，附屬停
    車位為編號24號，系爭編號5號停車位既屬7樓之3所有權人
    所有，則被上訴人之前手許慧雅買受後，於嗣後移轉土地暨
    建物所有權時，自應由後手一併取得附屬之系爭停車位，且
    此與上開土地暨建物登記謄本記載，兩造分別取得系爭大樓
    共同使用部分之應有部分面積之比例，亦相吻合。再據証人
    即即格林威治管理委員會主任委員賴政宏於原審結証稱：其
    為現任主委，大樓車位分配與現有住戶公設持分是有必然關
    係，其於買房子時建設公司即有告知，平面車位佔約5坪，
    機械車位約2.5坪等語（見原審卷第105、106頁）；又由証
    人賴政宏當庭提出之前管理委員會所移交保管之格林威治地
    下室汽車使用登記簿係記載：車位5、6，樓號7H，姓名許慧
    雅，車號X6-3536等語；91年12月10日之車位一覽表記載：
    車位5號，9H租，使用人安鈺章，車牌6C-6346，編號6位號
    改無等語；及格林威治91年1月4日管理費收取日報表記載序
    號5，收據編號X6-3536，戶別7H，姓名許慧雅等語（見原審
    卷第143、146、及152頁），益証系爭編號5號停車位，屬當
    時被上訴人之前手許慧雅所有，至91年12月10日系爭車位出
    租予9樓H之安鈺章，應係所有權人許慧雅所出租，上訴人辯
    以：係其出租予安鈺章云云，亦未據其提出任何單據証明，
    且核與上開所載系爭車位之所有權歸屬不符，即無可採。
  (三)上訴人雖又以乙○○向訴外人林幸茹購買房屋時，另向訴外
    人尚安富以60萬元購買系爭5號停車位，有使用證明書、及
    定期繳納停車位之清潔費收據可証云云，惟已為被上訴人所
    否認。查上訴人提出之格林威治地下室車位停車位置使用證
    明書固記載：車位編號地下壹層伍、陸號，權利人簽章乙○
    ○，日期84年12月30日等語（見原審卷第34頁），惟據證人
    翁江源於原審結證稱：乙○○於去年間稱證明書遺失，向其
    索取空白停車位置使用證明書，上面筆跡不是其所寫，也不
    是公司職員筆跡，一張證明書只填寫一個停車位，沒有兩個
    車位寫在一張停車位等語（見原審卷第190、191頁）。觀諸
    上訴人提出之停車位置使用證明書記載，將系爭5、6號停車
    位書寫在同一張停車位證明書內，與證人翁江源上開證述情
    節，已有不符。又上訴人於原審提出之格林威治管理委員會
    94年1至12月份5號車位收費單、及95年1至12月份5號車位收
    費單；及於本院提出91至93年度格林威治停車位收費明細表
    (見本院卷第19至21頁），雖其上分別記載：系爭編號5號車
    位為10樓H上訴人乙○○、汽車號碼ZZ-0238號、或上訴人甲
    ○○○所付費；而許慧雅、及被上訴人停車位為編號38號等
    語，惟系爭停車位於上開期間既係由上訴人占有使用，系爭
    大樓管理委員會依實際使用人占用之事實，向上訴人收取系
    爭停車位之費用，係基於使用者付費之原則，尚不能即以此
    認定系爭停車位之權利歸屬，上訴人以其有定期繳納系爭停
    車位之清潔費，自有合法之使用權云云，亦無足取。又系爭
    5、6號停車位原屬於機械式。上訴人再於本院提出格林威治
    管理委員會86年4-5月收費單欲証明其於86年4-5月間繳納系
    爭大樓管理費時，已包含系爭車位在內，惟查依該收費單記
    載，管理費欄之金額為5,819元、汽機車位則為空白，而備
    註欄則手寫體車位5、6、24，核計金額為5819元等語（見本
    院卷第15頁），此與上訴人併提出供本院審酌之另住戶吳阿
    戀於86年4月份收費單之記載內容：管理費3680元、136停車
    位2400元，合計為6080元等語（見本院卷第16頁），二者相
    比較，上訴人前開之收費單，不若後者已將停車位之費用，
    一併計入收取，其僅繳納管理費用5819元而已，並不包含車
    位5、6、24之費用在內。則上訴人乙○○辯稱：其自84年間
    購得其所有上開房地時，即占用系爭車位使用云云，應係不
    實，且核與本院上開認定系爭停車位，初係由當時所有權人
    許慧雅使用，至91年12月間出租予9樓H之安鈺章使用之情有
    違，上訴人上開所辯，均不足採。被上訴主張上訴人目前占
    用系爭停車位，並無正當權源，堪予採信。
七、綜上所述；被上訴人本於確認停車位使用權法律關係，訴請
    確認系爭停車位之使用權關係存在；上訴人不得使用系爭停
    車位，為有理由。原審以被上訴人請求，核屬有據，予以准
    許，核與法相符，上訴人執上詞提起本件上訴，為無理由，
    應予駁回。
八、本案事實已臻明確，兩造其餘攻擊防禦方法，不足以影響本
    判決結果，爰不一一論述，併此敘明。
據上論結：本件上訴為無理由，依民事訴訟法第449條第1項、第
78條，判決如主文。
中    華    民    國    97    年    7     月    15    日
                  民事第四庭    審判長法  官  陳蘇宗
                                      法  官  黃永祥
                                      法  官  張浴美
以上正本係照原本作成。
不得上訴。
                                      書記官  郭振祥
中    華    民    國    97    年    7     月    16    日
                                                      Ｍ


司法院資訊處製作；財團法人民間司法改革基金會備份。
